【裁判字號】    99,選訴,12
【裁判日期】    991222
【裁判案由】    違反選舉罷免法等
【裁判全文】
臺灣宜蘭地方法院刑事判決              99年度選訴字第12號
公  訴  人  臺灣宜蘭地方法院檢察署檢察官
被      告  賴素玲
選任辯護人  郭美春律師
            陳敬穆律師
被      告  潘振興
選任辯護人  李蒼棟律師
被      告  張憲明
            游秀英
上二人共同
選任辯護人  林志嵩律師
上列被告因違反選舉罷免法等案件，經檢察官提起公訴（99年度
選偵字第34號、第45號），本院判決如下：
    主  文
賴素玲共同犯公職人員選舉罷免法第九十九條第一項之交付賄賂
罪，處有期徒刑貳年，褫奪公權參年。
潘振興共同犯公職人員選舉罷免法第九十九條第一項之交付賄賂
罪，處有期徒刑壹年捌月，褫奪公權參年。
張憲明共同犯公職人員選舉罷免法第九十九條第一項之交付賄賂
罪，處有期徒刑壹年陸月，褫奪公權貳年。緩刑貳年。
游秀英犯有投票權人收受賄賂罪，處有期徒刑陸月，如易科罰金
，以新臺幣壹仟元折算壹日，褫奪公權壹年。預備交付之賄賂新
臺幣肆仟元沒收。所收受之賄賂新臺幣貳仟元沒收，如全部或一
部不能沒收時，追徵其價額。緩刑貳年。
    犯 罪 事 實
一、緣吳慶賢（未據檢察官起訴）為宜蘭縣第19屆蘇澳鎮鎮民代
    表第1選區候選人，賴素玲則為吳慶賢之大嫂，吳慶賢為得
    以順利當選，竟與賴素玲、潘振興共同基於反覆對於有投票
    權人行求、期約、交付賄賂之單一犯意聯絡，由吳慶賢、賴
    素玲授意而推由潘振興為下列行為：
（一）潘振興於民國99年5月間，前往有投票權之史柴志菁（涉
      嫌投票受賄罪部分，另由檢察官為不起訴處分）位於宜蘭
      縣蘇澳鎮○○路94之19號住處，並請史柴志菁及其亦具有
      投票權之夫史金山於本次選舉投票支持吳慶賢，且表示將
      會給付金錢而行求之，惟史柴志菁及史金山均未表示允諾
      之意。
（二）潘振興於99年5月間，至有投票權之陳鴻霖（涉嫌投票受
      賄罪部分，另由檢察官為不起訴處分）位於宜蘭縣南澳鄉
      碧侯村經營之卡拉ＯＫ，對陳鴻霖表明希望本次選舉得以
      支持吳慶賢，並表示將以每票新臺幣（下同）2千元之代
      價尋求支持，然陳鴻霖於斯時即無收受上開賄賂之意，然
      亦未對潘振興明示拒絕，嗣於99年6月10日晚間，潘振興
      以其所持用門號0000000000號行動電話撥打至陳鴻霖所持
      用之0000000000號行動電話，並於電話中告知陳鴻霖前去
      找「阿凱老婆拿」，而該阿凱老婆即為賴素玲。陳鴻霖便
      於當天晚間前往賴素玲開設於宜蘭縣蘇澳鎮○○路○段290
      號之機車行，欲向賴素玲拿取行賄款項，惟因賴素玲向陳
      鴻霖表示賄選查緝風聲甚緊，要求陳鴻霖於翌日晚間再前
      來取款，陳鴻霖即於99年6月11日晚間10時許再行前往上
      處，賴素玲即當場詢問陳鴻霖有幾票，陳鴻霖便告以有其
      本身及其父陳振南共2票，賴素玲即將4千元交予陳鴻霖，
      約使陳鴻霖投票支持吳慶賢，並要陳鴻霖約使陳振南投票
      支持吳慶賢，吳慶賢、潘振興及賴素玲即以此方式對有投
      票權之人交付賄賂。
（三）潘振興於99年5月間，詢問無投票權之張憲明親人有幾人
      有投票權，並表明係為吳慶賢拉票，張憲明即告以其母游
      秀英位於宜蘭縣蘇澳鎮○○○路6號戶內共有游秀英及胞
      兄張文科、胞弟張健豐與弟媳高心婷（涉嫌投票受賄罪部
      分，均另由檢察官為不起訴處分）有投票權，潘振興便請
      託張憲明代為確認該4人是否前往投票，且屆時將予以補
      貼車馬費，張憲明竟即與吳慶賢、潘振興、賴素玲共同基
      於對於有投票權人交付賄賂之犯意聯絡，於99年6月初，
      張憲明經確認後即對潘振興表示游秀英、張健豐、高心婷
      會前往投票，嗣於99年6月9日晚間，潘振興以其所持用門
      號0000000000號行動電話撥打至張憲明所持用之00000000
      00號行動電話，並於電話中告知張憲明前去找「阿凱老婆
      」。張憲明便於99年6月11日傍晚5、6時許，前往賴素玲
      所開設之機車行，並由賴素玲交付賄款6千元予張憲明。
      張憲明取得該6千元後，便交付該賄賂予游秀英，且約使
      游秀英投票支持吳慶賢，游秀英竟基於投票受賄之犯意加
      以收受，張憲明並請游秀英將4千元轉交予張健豐、高心
      婷，約使張健豐、高心婷投票支持吳慶賢，游秀英亦基於
      預備行賄之犯意而收受。
二、案經法務部調查局宜蘭縣調查站報請臺灣宜蘭地方法院檢察
    署檢察官偵查起訴。
    理  由
壹、證據能力部分：
    按被告以外之人於審判外之言詞或書面陳述，除法律有規定
    者外，不得作為證據，刑事訴訟法第159條第1項定有明文。
一、就被告賴素玲之部分：化名陳志強之秘密證人於調查站中之
    陳述、證人潘振興、張憲明、陳鴻霖於調查站中之陳述，均
    屬於被告以外之人於審判外之陳述，被告賴素玲及辯護人並
    已否認上開陳述之證據能力，復無刑事訴訟法第159條之2至
    第159條之5例外得為證據之情形，則依上開法條規定，上開
    證人於警詢中之陳述，均無證據能力。又化名陳志強之秘密
    證人於偵查中之陳述，檢察官不引為證據，且兩造亦不請求
    傳訊，故化名陳志強之秘密證人於偵查中之供述並未經當事
    人之對質詰問，認無證據能力。至於證人潘振興、張憲明、
    陳鴻霖於偵查中之陳述，偵查中雖未給與被告對質詰問機會
    ，惟本院已傳訊證人到庭供被告及辯護人行使反對詰問權，
    證人潘振興、張憲明、陳鴻霖於偵查中陳述，並無顯不可信
    之情形，認有證據能力。
二、就被告潘振興之部分：
    證人賴素玲、張憲明、游秀英、史柴志菁、陳鴻霖、李永春
    於調查站中之陳述，雖屬被告以外之人於審判外之陳述，惟
    被告潘振興及辯護人於本院調查證據時，已知有同法第159
    條第1項不得為證據之情形，而未於言詞辯論終結前聲明異
    議，依同法第159條之5第2項之規定，視為有同條第1項之同
    意，本院審酌上開證人之言詞陳述作成時之情況，認為適當
    ，爰依同法第159條之5第1項之規定認有證據能力。
三、就被告張憲明之部分：
    證人賴素玲、潘振興、游秀英、史柴志菁、陳鴻霖、李永春
    於調查站中之陳述，雖屬被告以外之人於審判外之陳述，惟
    被告張憲明及辯護人於本院調查證據時，已知有同法第159
    條第1項不得為證據之情形，而未於言詞辯論終結前聲明異
    議，依同法第159條之5第2項之規定，視為有同條第1項之同
    意，本院審酌上開證人之言詞陳述作成時之情況，認為適當
    ，爰依同法第159條之5第1項之規定認有證據能力。
四、就被告游秀英之部分：
    證人賴素玲、潘振興、張憲明、史柴志菁、陳鴻霖、李永春
    於調查站中之陳述，雖屬被告以外之人於審判外之陳述，惟
    被告游秀英及辯護人於本院調查證據時，已知有同法第159
    條第1項不得為證據之情形，而未於言詞辯論終結前聲明異
    議，依同法第159條之5第2項之規定，視為有同條第1項之同
    意，本院審酌上開證人之言詞陳述作成時之情況，認為適當
    ，爰依同法第159條之5第1項之規定認有證據能力。
貳、實體部分：
一、訊據被告潘振興、張憲明、游秀英對於上揭犯罪事實，均坦
    認不諱，訊據被告賴素玲固坦認有於上揭時間、地點，交付
    賄賂款項予陳鴻霖、張憲明等情不諱，惟矢口否認其有於99
    年5月間有與被告潘振興為共同行求、期約及交付賄賂之犯
    意聯絡，辯稱：伊對於99年6月9日之前發生的事情都不知情
    ，伊是因為一時心軟把錢給陳鴻霖、張憲明等人云云。經查
    ：
（一）上開犯罪事實，業據被告潘振興、張憲明、游秀英坦承不
      諱，並經證人史柴志菁、陳鴻霖、張建豐、高心婷、李永
      春、史金山分別於調查站及偵查中證述明確，且有通訊監
      察譯文、99年度鄉鎮市民代表選舉候選人登記冊、選區劃
      分、名額及最高競選經費一覽表在卷可稽，復有陳鴻霖所
      收受之賄款4千元扣案可資參佐，核均與被告潘振興、張
      憲明、游秀英上開任意性自白之事實相符，自堪信為真實
      。
（二）被告賴素玲雖否認有於99年5月間即與被告潘振興有共同
      賄選之犯意聯絡，係因不得已才交付賄款予陳鴻霖及張憲
      明云云，然依證人潘振興前於偵查中具結證稱：「是賴素
      玲當時叫我把票拉好，然後叫那些人去找他，賴素玲是5
      月份就跟我講...我是在今年5月份在路上跟陳鴻霖拉票，
      找張憲明拉票好像也是在5月份」等語明確（見99年度選
      他字第18號偵查卷第97-103頁筆錄），顯見被告賴素玲與
      潘振興於99年5月間時，即已有共同賄選之犯意聯絡無誤
      。至證人潘振興雖於本院審理時改口證稱99年5月間賴素
      玲沒有叫伊去拉票或買票云云（見本院卷第202頁筆錄）
      ，然依證人陳鴻霖於偵查中證稱：「阿凱是吳甲意，他是
      吳慶賢哥哥，而吳甲意老婆就是賴素玲。因為潘振興本次
      是吳慶賢樁腳，於99年5月間某晚，他要我去他在南澳鄉
      碧侯村的小黑卡拉OK店見面，潘振興問我家裡有幾票，表
      示只要我及家人願意投票支持吳慶賢當選鎮民代表，會支
      付每票2千元做為代價，所以潘振興才會在99年6月10日以
      電話通知我去找賴素玲拿前述賄款，我於當日晚間6、7點
      去賴素玲住家找他，當時賴素玲問我家有幾票要回來投票
      ，我跟他說只有2票，但賴素玲表示現在風聲很緊，而且
      另一位候選人游天籐放話說吳慶賢賄選很嚴重，要請檢調
      來查辦，所以當時不方便給錢，他另外約我於隔天晚上再
      去找他」等語明確（見99年度選他字第18號卷第123-125
      頁筆錄），及證人張憲明於偵查中具結證稱：「一開始5
      月底的時候，潘振興問我家裡有幾票，希望我幫吳慶賢拉
      一些票，他會補貼一些車馬費，6月初潘振興叫我去機車
      行拿錢，那家機車行就是吳慶賢哥哥開的，之前潘振興告
      訴我他會和吳慶賢的大嫂講好，叫我去拿錢就好」等語明
      確（99年度選他字第18號偵查卷第59-63頁筆錄），核證
      人陳鴻霖、張憲明所為之證述，實與被告潘振興前於偵查
      中所為證述之情節相符，自堪信被告潘振興前於偵查中所
      為證述之情節為真實，故被告潘振興於本院審理時翻異前
      詞，顯係事後迴護被告賴素玲之詞，不足採信，故可知被
      告潘振興早在99年5月間即已向證人陳鴻霖、張憲明拉票
      ，表示願以1票2千元之代價買票，且要證人陳鴻霖、張憲
      明前往向被告賴素玲拿錢，則衡之常情，若被告賴素玲未
      於事先應允以1票2千元之代價交付賄賂予有投票權人，被
      告潘振興既非出錢之人，何以敢自己對外表示以1票2千元
      之代價買票？可見被告賴素玲與被告潘振興早已於99年5
      月間時即已有共同行求、期約及交付賄賂予有投票權人之
      犯意聯絡甚明，被告賴素玲空言辯稱並無犯意聯絡云云，
      自屬無據。
（三）至被告賴素玲雖又辯稱其知悉被告潘振興到處亂買票之事
      後有與證人張自琴叫被告潘振興到總部罵云云，然縱如被
      告潘振興所證述：「被叫去罵是因為陳鴻霖向別人亂拉票
      的事情，叫我不要亂找人」等語（見本院卷第207-208頁
      筆錄）為真實，然被告賴素玲事實上卻反而於99年6月11
      日晚間分別交付4千元、6千元之賄款予證人陳鴻霖、張憲
      明，實已與其所辯稱有叫被告潘振興到總部罵沒有賄選等
      情相矛盾，故被告賴素玲所稱有叫被告潘振興來罵等節，
      亦無從作為被告賴素玲有利之證明。
（四）被告賴素玲、潘振興雖否認有與候選人吳慶賢共同為行求
      、期約、交付賄賂之犯意聯絡及行為分擔云云，然依被告
      潘振興與候選人吳慶賢於99年5月22日之通訊監察譯文所
      示，吳慶賢以0000000000號行動電話與被告潘振興000000
      0000號行動電話通聯內容「B（指吳慶賢）：喂。A（指被
      告潘振興）：你好。B：小黑，建國路那個丫頭（指證人
      史柴志菁），你有跟他講了嗎？A：有啊。B：有喔，好、
      好。那我等一下去跟他講一下。A：「阿胖」那個嗎？B：
      不是。是建國路裡面那個。A：在悟饕上班那個。B：坐輪
      椅那個。A：悟饕上班。B：沒，他哪有在悟饕上班。很愛
      打牌的。A：是喔。B：丫頭啊，跛腳，女生。他們夫妻2
      個，隔壁間還3、4個。建國路。A：那還沒去。B：等下我
      去幫你講。A：好、好。」，可知吳慶賢於99年5月間即要
      求被告潘振興向證人史柴志菁拉票，而被告潘振興隨即於
      99年5月間某日下午前往證人史柴志菁之住處向證人史柴
      志菁拉票，同時以1票1千元之「茶水錢」向證人史柴志菁
      行求賄賂等情，亦據證人史柴志菁於偵查中證述明確（見
      99年度選他字第18號偵查卷第48-51頁筆錄），顯見被告
      潘振興確係受吳慶賢之授意而前往向證人史柴志菁拉票並
      行求賄賂無誤。再依證人即吳慶賢競選總幹事吳增雄於本
      院審理時證稱：「選舉的各種支出，大部分都是找賴素玲
      ，因為他們是親戚」等語明確（見本院卷第156頁筆錄）
      ，可知被告賴素玲於吳慶賢競選期間，該競選總部中各項
      支出，大部分均係由被告賴素玲處理支出，亦即相當該競
      選總部之會計支出工作均由被告賴素玲擔任，而以被告賴
      素玲之配偶吳甲意為吳慶賢之大哥，被告賴素玲與吳慶賢
      間實屬至親關係，又管理該競選總部各項支出，怎可能逕
      行對外買票之行為而故意隱匿不告知吳慶賢？且被告賴素
      玲自承係在保險公司工作，生活單純而收入亦非甚為豐厚
      ，則若非與吳慶賢有共同賄選之犯意聯絡，豈可能逕由自
      己出錢買票而陷己可能涉犯重罪刑責之理？故被告賴素玲
      所辯，均係悖於社會認知之事理與經驗論理法則。從而，
      被告賴素玲、潘振興前揭供述，實有迴護候選人吳慶賢而
      避重就輕之情，不足採信，故候選人吳慶賢與被告賴素玲
      、潘振興及張憲明間就上開行求、交付賄賂之行為，有犯
      意聯絡，應堪認定。
（五）綜上所述，本件事證明確，被告賴素玲、潘振興、張憲明
      與候選人吳慶賢間共同為行求、交付賄賂之犯行，及被告
      游秀英預備交付賄賂及收受賄賂之犯行均堪以認定，均應
      依法論科。
二、按投票行賄罪之處罰分別規定於刑法第144條及公職人員選
    舉罷免法第99條第1項，而公職人員選舉罷免法第99條第1項
    ，為刑法第144條之特別法，依特別法優先適用於普通法之
    原則，應優先適用公職人員選舉罷免法之規定。次按公職人
    員選舉罷免法第99條第1項之行求、期約、交付係屬階段行
    為，其行求賄選階段，屬行賄者單方意思表示行為，不以相
    對人允諾為必要；而交付賄選階段，除行賄者有實施交付賄
    賂行為外，因對收受賄賂者，刑法第143條有投票受賄罪之
    處罰規定，二者乃必要共犯中之對向犯，以2個以上之行為
    者，彼此相互對立之意思經合致而成立犯罪，雖不以收受者
    確已承諾，或進而為一定投票權之行使為必要，仍須於行賄
    人交付賄賂或其他不正利益時，受交付之相對人對其交付之
    目的已然認識而予收受，其交付賄賂或其他不正利益之犯行
    始克成立，行賄者始成立交付賄賂罪，否則尚屬期約或行求
    之階段（最高法院93年度臺上字第2672號判決要旨參照），
    故核被告賴素玲、潘振興就犯罪事實一（一）所為，均係犯
    公職人員選舉罷免法第99條第1項之行求賄賂罪；被告賴素
    玲、潘振興就犯罪事實一（二）所為，及被告賴素玲、潘振
    興與張憲明就犯罪事實一（三）所為，均係犯公職人員選舉
    罷免法第99條第1項之交付賄賂罪；被告游秀英係犯公職人
    員選舉罷免法第99條第2項之預備交付賄賂罪及刑法第143條
    第1項之投票受賄罪。被告賴素玲、潘振興與候選人吳慶賢
    就犯罪事實一（一）（二）之犯行間，有犯意之聯絡及行為
    之分擔，均為共同正犯。被告賴素玲、潘振興、張憲明及候
    選人吳慶賢就犯罪事實一（三）之犯行間，有犯意之聯絡及
    行為之分擔，均為共同正犯。次按公職人員選舉罷免法第99
    條第1項之對有投票權人交付賄賂或不正利益罪之賄選行為
    ，乃行為人基於使候選人當選之目的，反覆向多數人行求、
    期約或交付賄賂或預備交付賄賂或其他不正利益，約定不行
    使投票權或為投票權一定之行使，是對有投票權人交付賄賂
    或其他不正利益之犯行，於構成要件類型上，本質上具有反
    覆、延續之行為特徵，持續多次對有投票權人交付賄賂或其
    他不正利益為此類犯罪行為之典型或常態，於刑法評價上應
    屬集合犯，以一罪論處，最高法院96年度台上字第1133號著
    有判決、臺灣高等法院95年5月4日法律座談會亦作有決議可
    資參照，故被告賴素玲、潘振興、張憲明先後對有投票權之
    史柴志菁、陳鴻霖、游秀英等人行求賄賂或交付賄賂而約其
    等投票權為一定行使之犯行，應僅論以一罪。又被告賴素玲
    、潘振興、張憲明行求賄賂之行為，係交付賄賂之前階行為
    ，為交付賄賂之行為所吸收，均不另論罪。被告游秀英收受
    賄賂及預備交付賄賂之行為，係一行為觸犯2罪名，為想像
    競合犯，應從一重之投票受賄罪處斷。查被告賴素玲、潘振
    興、張憲明已於偵查中自白前開交付賄賂買票犯行之事實，
    應依公職人員選舉罷免法第99條第5項前段規定，減輕其刑
    。查被告游秀英於審理中自白前開收受賄賂之犯行之事實，
    應依公職人員選舉罷免法第111條第1項後段之規定減輕其刑
    。爰審酌選舉乃民主政治最重要之表徵，而賄選為嚴重破壞
    民主機制之正常運作及選舉公平性之主要根源，被告等人不
    知守法維護乾淨選舉之公正性，明知賄選對民主政治最珍貴
    之選舉制度所造成嚴重破壞性，竟輕忽法紀，而為賄選之行
    為，嚴重妨害選舉之公正性，及其犯罪之動機、手段、素行
    ，惟念其等分別於偵查、審理中坦認犯行，態度尚佳等一切
    情狀，分別量處如主文所示之刑，並就被告游秀英部分諭知
    易科罰金之折算標準。至於被告賴素玲及其選任辯護人雖請
    求予以宣告緩刑，然依本案犯罪情節，被告賴素玲前後對於
    是否有與其他共同被告為犯意之聯絡一節自始均否認，已難
    認其已知悔悟，況被告賴素玲為主要負責交付賄賂之人，對
    於選舉公正性之侵害甚鉅，若予以緩刑，顯難收刑罰之效，
    且將使候選人心生僥倖，自無給予被告賴素玲緩刑宣告之餘
    地，故被告賴素玲及辯護人此部分所請，尚不足採，附此敘
    明。又被告賴素玲、潘振興及張憲明所犯之公職人員選舉罷
    免法第99條第1項之交付賄賂罪及被告游秀英所犯公職人員
    選舉罷免法第99條第2項之預備交付賄賂罪及刑法第143條第
    1項之投票受賄罪，既經宣告有期徒刑之刑，均應依公職人
    員選舉罷免法第113條第3項之規定，就被告賴素玲、潘振興
    及張憲明所犯公職人員選舉罷免法第99條第1項之交付賄賂
    罪，併予各宣告褫奪公權3年、3年、2年，及就被告游秀英
    所犯刑法第143條第1項之投票受賄罪，併予宣告褫奪公權1
    年。再按公職人員選舉罷免法第99條第3項固規定：「預備
    或用以行求期約或交付之賄賂，不問屬於犯人與否，沒收之
    。」，但如其賄賂已交付予有投票權之人收受，因收受者係
    犯刑法第143條第1項之投票受賄罪，其收受之賄賂應依同法
    條第2項之規定沒收之，如全部或一部不能沒收時，追徵其
    價額，故犯投票行賄罪者，其已交付之賄賂，應依刑法第14
    3條第2項之規定，於其對向共犯所犯投票受賄罪之從刑宣告
    追徵、沒收，不得再依上開規定沒收。其對向共犯所犯刑法
    第143條第1項之投票受賄罪，倘經檢察官依刑事訴訟法第25
    3條規定，為職權不起訴處分；或依同法第253條之1規定，
    為緩起訴處分，上揭已交付予對向共犯之賄賂，亦應由檢察
    官依同法第259條之1規定，聲請法院對該對向共犯宣告沒收
    ，仍不得依公職人員選舉罷免法第99條第3項規定，對犯投
    票行賄罪或預備犯投票行賄罪之被告宣告沒收，最高法院96
    年度台上字第615號、95年度台上字第4995號、95年度台上
    字第2407號、93年度台上字第5728號著有判決可資參照，是
    被告交付予證人陳鴻霖之買票賄款4千元，爰不另為沒收之
    諭知。至被告張憲明交付予被告游秀英收受之賄賂2千元及
    預備交付賄賂之4千元之賄款，不問屬於被告與否，應分別
    依刑法第143條第2項及公職人員選舉罷免法第99條第3項規
    定宣告沒收，其所收受之賄賂2千元之部分，如全部或一部
    不能沒收時，追繳其價額。查被告張憲明、游秀英前均未曾
    受有期徒刑以上刑之宣告，有卷附臺灣高等法院被告前案紀
    錄表可按，其等因一時失慮而犯罪，且於本院審理時均坦承
    犯行，經此起訴審判，當知所警惕，信無再犯之虞，本院認
    所宣告之刑均以暫不執行為適當，均併諭知緩刑2年，以啟
    自新。
據上論斷，應依刑事訴訟法第299條第1項前段，公職人員選舉罷
免法第99條第1項、第2項、第3項、第5項前段、第111條第1項後
段、第113條第3項，刑法第11條前段、第28條、第143條第1項、
第2項、第55條、第37條第2項、第41條第1項前段、第74條第1項
第1款，刑法施行法第1條之1第1項、第2項前段，判決如主文。
本案經檢察官劉惟宗到庭執行職務。
中    華    民    國    99    年    12    月    22    日
                  刑事第三庭  審判長法  官  黃永勝
                                    法  官  陳映佐
                                    法  官  鄭貽馨
以上正本證明與原本無異。
如不服本判決應於收受送達後十日內向本院提出上訴書狀，並應
敘述具體理由；其未敘述上述理由者，應於上訴期間屆滿後二十
日內向本院補提理由書(均須按他造當事人之人數附繕本)「切勿
逕送上級法院」。
                                    書記官  高雪琴
中    華    民    國    99    年    12    月    22    日
附錄本案論罪科刑法條全文：
公職人員選舉罷免法第99條
對於有投票權之人，行求期約或交付賄賂或其他不正利益，而約
其不行使投票權或為一定之行使者，處3年以上10年以下有期徒
刑，得併科新臺幣1百萬元以上1千萬元以下罰金。
預備犯前項之罪者，處1年以下有期徒刑。
預備或用以行求期約或交付之賄賂，不問屬於犯人與否，沒收之
。
犯第1項或第2項之罪，於犯罪後六個月內自首者，減輕或免除其
刑；因而查獲候選人為正犯或共犯者，免除其刑。
犯第1項或第2項之罪，在偵查中自白者，減輕其刑；因而查獲候
選人為正犯或共犯者，減輕或免除其刑。
中華民國刑法第143條
有投票權之人，要求、期約或收受賄賂或其他不正利益，而許以
不行使其投票權或為一定之行使者，處3年以下有期徒刑，得併
科5千元以下罰金。
犯前項之罪者，所收受之賄賂沒收之。如全部或一部不能沒收時
，追徵其價額。

司法院資訊處製作；財團法人民間司法改革基金會備份。
